【裁判字號】    98,訴,488
【裁判日期】    980319
【裁判案由】    毒品危害防制條例
【裁判全文】
臺灣板橋地方法院刑事判決               98年度訴字第488號
公  訴  人  臺灣板橋地方法院檢察署檢察官
被      告  甲○○
上列被告因違反毒品危害防制條例案件，經檢察官提起公訴（98
年度毒偵字第397 號），因被告於準備程序進行中就被訴事實為
有罪之陳述，經告知簡式審判程序之旨，本院裁定由受命法官獨
任進行簡式審判程序，並判決如下：
    主  文
甲○○施用第一級毒品，累犯，處有期徒刑柒月。扣案之第一級
毒品海洛因壹包（驗餘淨重零點零玖肆伍公克），其毒品部分，
沒收銷燬之，其包裝袋壹個，沒收。
    事  實
一、甲○○於(一)民國93年間因施用毒品案件，經臺灣高雄地方法
    院於同年9 月30日以93年度毒聲字第1989號裁定送勒戒處所
    觀察、勒戒後，認無繼續施用毒品傾向，經臺灣高雄地方法
    院檢察署檢察官於94年1 月28日以94年度毒偵緝字第4 號為
    不起訴處分確定，並於同日釋放，於94年2 月28日執行期滿
    ，(二)於93年間因竊盜案件，經臺灣高雄地方法院於94年2 月
    25日以93年度易字第1656號判處有期徒刑6 月，於94年4 月
    11日確定，於95年1 月21日因縮刑期滿執行完畢，(三)於96年
    間因違反毒品危害防制條例案件，經本院於96年9 月14日以
    96年度訴字第2721號判處有期徒刑10月，減為有期徒刑5 月
    ，於96年10月22日確定，於97年5 月17日因縮短刑期執行完
    畢。詎其不知悔改，於前述觀察、勒戒執行完畢釋放後5 年
    內，復基於施用第一級毒品海洛因之犯意，於98年1 月2 日
    上午某時，在臺北縣三峽鎮○○路附近加油站廁所內，以注
    射針筒將第一級毒品海洛因注射入體內之方式，施用第一級
    毒品海洛因1 次，旋於同日晚間7 時10分許，在臺北縣三峽
    鎮○○路、中正路交岔路口，為警查獲，並扣得其所有，並
    供其施用之第一級毒品海洛因1 包（毛重0.296 公克，淨重
    0.096 公克，取樣0.0015公克，餘重0.0945公克）。
二、案經臺北縣政府警察局三峽分局報請臺灣板橋地方法院檢察
    署檢察官偵查起訴。
    理  由
一、程序部分：按除被告所犯為死刑、無期徒刑、最輕本刑為三
    年以上有期徒刑之罪或高等法院管轄第一審案件者外，於第
    一次審判期日前之準備程序進行中，被告先就被訴事實為有
    罪之陳述時，審判長得告知被告簡式審判程序之旨，並聽取
    當事人、代理人、辯護人及輔佐人之意見後，裁定進行簡式
    審判程序，刑事訴訟法第273 條之1 第1 項定有明文。經核
    ，本件被告甲○○所犯係死刑、無期徒刑、最輕本刑為三年
    以上有期徒刑以外之罪，其於準備程序中就被訴事實為有罪
    之陳述，經法官告知簡式審判程序之旨，並聽取公訴人、被
    告之意見後，本院爰依首揭規定，合議裁定由受命法官獨任
    進行簡式審判程序，合先敘明。
二、訊據被告於本院審理時坦承前揭犯罪事實不諱，又其於為警
    查獲後，於同日晚間8 時37分許，經採集其尿液檢體，送由
    臺灣檢驗科技股份有限公司以酵素免疫分析法初步檢驗，呈
    鴉片類類陽性反應，復經氣相層析質譜儀法確認，亦有嗎啡
    （6377 ng/ml）、可待因（1329 ng/ml）等陽性反應，有該
    公司98年2 月3 日濫用藥物檢驗報告附卷得佐；另扣案之米
    白色粉末1 包，經送交通部民用航空局航空醫務中心鑑定，
    實稱毛重0.296 公克，淨重0.096 公克，取樣0.0015公克，
    餘重0.0945公克，檢出Heroin及Acetylcodeine 成分，有該
    中心同月20日航藥鑑字第0980215 號鑑定書存卷得稽。按海
    洛因經注射或吸入人體後，約百分之80於24小時內自尿中排
    出，一般而言，尿液中能否驗出嗎啡陽性反應與其投與量、
    投與途徑、採尿時間、個人體質及檢測方法之靈敏度有關，
    國外曾有文獻報導注射6 毫克之海洛因鹽酸鹽，其代謝物嗎
    啡之平均可檢出時限約為26小時，業經行政院衛生署藥物食
    品檢驗局於81年9 月8 日以藥檢1 字第8114885 號函述綦詳
    。查目前之尿液檢體毒品反應鑑驗方法，以氣相層析質譜儀
    法最為精確，並可排除服用藥物導致毒品偽陽性反應之可能
    性，再參諸海洛因係嗎啡經化學合成之半人工合成品，其毒
    性倍於嗎啡，其施打或吸食後，經人體代謝作用而分解成毒
    性較低之嗎啡，而於尿液中被檢測出，故吸食或施打海洛因
    或嗎啡在尿液中均以嗎啡形態被檢測出，此為本院職務上已
    知之事實，並經行政院衛生署藥物食品檢驗局上揭函文敘明
    無誤，且觀以目前一般常見施用之第一級毒品為海洛因，甚
    少或甚至未見有施用鴉片或嗎啡者，足徵被告施用之第一級
    毒品應為海洛因，堪為認定。茲本件被告尿液檢體經以氣相
    層析質譜儀法確認，鑑出被告尿液確有嗎啡陽性反應，是可
    確信被告於採集尿液檢體前約分別於26小時內扣除為警查獲
    後被告不可能施用毒品期間內之某時，確曾施用第一級毒品
    海洛因。此外，尚有扣押物品照片、扣押物品目錄表、毒品
    初步檢驗報告等附卷得佐。承上所述，被告之前揭自白，應
    合於事實。
三、查被告前於93年間因施用毒品案件，經臺灣高雄地方法院於
    同年9 月30日以93年度毒聲字第1989號裁定送勒戒處所觀察
    、勒戒後，認無繼續施用毒品傾向，經臺灣高雄地方法院檢
    察署檢察官於94年1 月28日以94年度毒偵緝字第4 號為不起
    訴處分確定，並於同日釋放，於94年2 月28日執行期滿，有
    臺灣高等法院被告前案紀錄表在卷可徵。綜上所見，本件被
    告施用前述毒品之犯行，事證業臻明確，堪予認定，應依法
    論科。
四、核被告所為，係犯毒品危害防制條例第10條第1 項之施用第
    一級毒品罪。其持有毒品之低度行為，應為其施用之高度行
    為所吸收，不另論罪。查其前於93年間因竊盜案件，經臺灣
    高雄地方法院於94年2 月25日以93年度易字第1656號判處有
    期徒刑6 月，於94年4 月11日確定，於95年1 月21日因縮刑
    期滿執行完畢，又於96年間因違反毒品危害防制條例案件，
    經本院於96年9 月14日以96年度訴字第2721號判處有期徒刑
    10月，減為有期徒刑5 月，於96年10月22日確定，於97 年5
    月17日因縮短刑期執行完畢，亦有上述被告前案紀錄表在卷
    足憑，其於受徒刑執行完畢後，5 年以內再犯本件有期徒刑
    以上之罪，是屬累犯，應依刑法第47條第1 項規定，加重其
    刑。本件執行公訴檢察官具體求刑有期徒刑11月，本院審酌
    其有前述犯罪紀錄，是素行欠佳，又其於受觀察、勒戒後，
    猶另萌施用毒品之犯意，再犯本罪，顯見其戒除毒癮之意志
    薄弱，且未衷心悛悔，漠視法令之禁制，恣意濫用藥品，其
    行為甚為可訾，其施用毒品祗係戕害自己身心，並無加害他
    人，兼衡其本件施用毒品種類、次數、尿液檢體毒品反應指
    數、持有毒品之種類暨數量、犯罪動機、目的、手段、坦承
    犯罪，及其業自98年1 月6 日起至財團法人恩主公醫院接受
    美沙冬替代治療迄今（有該院診斷證明書存卷足憑）等一切
    情狀，爰量處如主文所示之刑。至扣案之第一級毒品海洛因
    1 包，驗餘淨重0.0945公克，為被告所有，且係供其犯本件
    之罪所用，並據其供承在卷，故其毒品部分，應依毒品危害
    防制條例第18條第1 項前段規定，沒收銷燬之，其包裝袋1
    個，則應依刑法第38條第1 項第2 款規定，諭知沒收。
據上論斷，應依刑事訴訟法第273 條之1 第1 項、第299 條第1
項前段，毒品危害防制條例第10條第1 項、第18條第1 項前段，
刑法第11條前段、第47條第1 項、第38條第1 項第2 款，判決如
主文。
本案經檢察官黃佳權到庭執行職務。
中    華    民    國    98    年    3     月    19    日
                    刑事第一庭  法  官  朱敏賢
上列正本證明與原本無異。
如不服本判決，應於判決送達後10日內敘明上訴理由，向本院提
出上訴狀 (應附繕本) ，上訴於臺灣高等法院。其未敘述上訴理
由者，應於上訴期間屆滿後20日內向本院補提理由書「切勿逕送
上級法院」。
                                書記官  李郁禎
中    華    民    國    98    年    3     月    20    日
附錄本案論罪科刑法條：
毒品危害防制條例第10條：
施用第一級毒品者，處六月以上五年以下有期徒刑。


司法院資訊處製作；財團法人民間司法改革基金會備份。
